Inventaris van het archief van de Landsadvocaat mr. J.H. Telders, 1917-1936
Nationaal Archief, Den Haag
Landsadvocaat mrs. J.H. Telders / G.W. van der Does
Landsadvocaat Telders / Van der Does
1917-1965
F23227
20.00 meter; 172 inventarisnummers.
Nationaal Archief, Den Haag
Landsadvocaat
Dit archief omvat het werkarchief van mr. J.H. Telders (1917-1936) en van mr. G.W. van der Does (1960-1965) in hun functie als landsadvocaat. Het bevat correspondentie in verband met conflicten tussen de staat der Nederlanden en personen of instanties op basis van individuele dossiers. Omdat de rechtsgedingen in veel gevallen niet tot een rechtsproces kwamen, hebben veel dossiers een fragmentarisch karakter. Als nadere toegang bevat het archief 1917-1936 een zakenindex op trefwoord. De dossiers uit de periode 1937-1959 zijn verloren gegaan.
Archiefvorming
Geschiedenis van de archiefvormer
Begrip Landsadvocaat
Ten tijde van de Republiek der Zeven Verenigde Nederlanden
Bakhuizen van den Brink, R.C.Geschiedkundige mededeelingen over de instelling der landsadvocaten in Nederland. In: Themis, jaarg. 1864, p.292 e.v.
lieten zowel de Staten-Generaal als de Raad van State zich in juridische aangelegenheden bijstaan door landsadvocaten die "opineerden en adviseerden" Deze landsadvocaten niet te verwarren met de Advocaten van den lande (=gewest) die later Raadpensionarissen (Buys, van Oldenbarneveldt, de Witt, enz.) genoemd werden. In de Franse tijd ging de landsadvocatuur geleidelijk te niet. Definitief in het jaar 1809 toen er in een bestaande vacature niet meer werd voorzien. In 1814 herstelde Koning Willem I de landsadvocatuur.
Souverein Besluit 28 april 1814, no.3
Twee landsadvocaten zouden in het bijzonder de Secretaris van Staat voor de Financiën moeten adviseren en assisteren; hun salaris werd ten laste gebracht van het Amortisatiesyndicaat. In 1837
K.B. 15 juli 1837, no.90
werd bepaald dat er slechts één landsadvocaat voor alle departementen werkzaam zou zijn. In 1863
K.B. 27 december 1863, nos.1 en 2
kwamen er wederom twee landsadvocaten en werd tevens uitdrukkelijk bepaald dat zij met het voeren van processen voor de Staat konden worden belast. In 1879 kwam een regeling tot stand
K.B. 1 augustus 1879, no.26
die tot 1965 van kracht is gebleven. De bepalingen van het K.B. van 1879 - die vrijwel alle van privaatrechtelijke aard waren - hebben aanleiding gegeven tot "verwarring" omtrent de status (was hij ambtenaar of niet?) van de landsadvocaat. Toen in 1965 een nieuwe landsadvocaat moest worden aangewezen is tevens de gehele positie van de landsadvocaat bij AmvB
Staatsblad 1965, no.131
definitief opnieuw geregeld.
Positie, taak en werkwijze van de landsadvocaat
Mr. J.H. Telders werd in 1917 benoemd tot landsadvocaat
K.B. 11 oktober 1917, no.7
en is in 1936 om gezondheidsredenen teruggetreden.
K.B. 16 maart 1936, no.21
. De landsadvocaat was werkzaam onder de vigeur van het K.B. van 1879
K.B. 1 augustus 1879, no.26
zoals dit gewijzigd is in 1882.
K.B. 16 december 1882, no.20
Blijkens art. 2 van het K.B. van 1879 dient de landsadvocaat de Hoofden der Departementen van Algemeen Bestuur van advies over alle onderwerpen waarover hij geraadpleegd wordt. Hem kan de behandeling worden opgedragen voor de Hoge Raad en andere rechtscolleges van rechtsgedingen waarin de Staat betrokken is. Door hem uitgebrachte adviezen kunnen er ook toe leiden dat hem verzocht wordt met de tegenpartij tot minnelijke schikking c.q. dading te komen (veel van de dossiers zijn "onvolledig").
De landsadvocaat houdt zich in het bijzonder bezig met de vraag welk oordeel van de rechter in een - eventueel - te voeren geding moet worden verwacht en welke processuele houding (voor de Staat) de meest geschikte is. Het advies van de landsadvocaat luidt derhalve vaak: niet procederen c.q. niet vervolgen. In de circulaire van 1951 van het Ministerie van Financiën
Circulaire Generale Thesaurie. Dienst der Rijksbegroting no.199, dd. 12 maart 1951
betreffende het inroepen van advies van de landsadvocaat wordt uitdrukkelijk gesteld dat in zaken betreffende één ministerie in eerste instantie door de juridische afdeling der onderscheiden ministeries zélf wordt geadviseerd.
De landsadvocaat ressorteerde tot 1965 onder het ministerie van Financiën en werd op voordracht van de Minister van Financiën benoemd. Sinds 1965 ressorteert de landsadvocaat onder het ministerie van Justitie (een logisch gevolg van het definitief niet-ambtenaar verklaard zijn - zie correspondentie
Archief van het ministerie van Financiën, Directie Bewindvoering en Centrale Afdeling Personeel
tussen de betrokken ministeries). De landsadvocaat wordt benoemd uit de gewone praktizerende advocaten, en derhalve vormt de landsadvocatuur een deel van de normale praktijk van de landsadvocaat. Aangezien er echter een aanstelling bij K.B., een vast honorarium voor de adviezen, een instructie en zelfs een indeling in een der klassen van het Reisbesluit was, kwam in de loop der 20e eeuw (Ambtenarenwet 1929; Pensioenwet 1922) de vraag op of de landsadvocaat ook niet tevens ambtenaar was in de zin der wet.
Archief van het ministerie van Financiën, Directie Bewindvoering en Centrale Afdeling Personeel
. Bij AMvB van 1965
Staatsblad 1965, no.131
werd de gehele positie van de landsadvocaat herzien; de regeling van 1879
K.B. 1 augustus 1879, no.26
werd afgeschaft. Verder bepaalt deze AMvB alleen dat "aan de advocaat die geregeld voor de Staat als zodanig optreedt" de titel van landsadvocaat verleend kan worden, terwijl aan andere advocaten de titel van plaatsvervangend landsadvocaat verleend kan worden. Het geven van adviezen en de honorering daarvan wordt in de AMvB niet meer afzonderlijk vermeld. De feitelijke rechtspositionele verhouding tussen de Staat en de landsadvocaat wordt sinds 1965 bij gewone overeenkomst geregeld: de landsadvocaat is geheel zelfstandig, niet in ambtelijke dienstbetrekking, werkzaam; zijn werkzaamheden maken deel uit van een normale advocatuur.
Bij het samenstellen van dit overzicht werd, behalve van de in de noten genoemde werken, gebruikt gemaakt van een artikel van Mr. Van der Does, landsadvocaat van 1936-1965, in het Advocatenblad, jaarg.41, no.9/10. januari 1981
VI. Landsadvocaten sinds 1814
1814-1837 J.F. van der Meerch P.F. de Fremery
1837-1863 J.C. Faber van Riemsdijk
1864-1888 G.M. van der Linden A. de Pinto (overleden 1878)
1888-1917 W. Thorbecke
1917-1936 J.H. Telders
1936-1964 G.W. van der Does
1965- E. Droogleever Fortuijn
Geschiedenis van het archiefbeheer
In 1959 werd het archief van de landsadvocaat Mr. J.H. Telders overgebracht van het kantoor Nassaulaan 2, Den Haag naar het semi-statisch archief van het ministerie van Financiën.
Archief van het ministerie van Financiën, P.A.Z.
De circa tweeduizend dossiers bevonden zich in oblong "advocaten-enveloppen" verpakt in portefeuilles. Bij de dossiers behoorde een alfabetische index waarvan de drie delen resp. naar de dossiernummers 1-1500, 1501-2000 en 2001-2413 verwezen. Niet aangetroffen werden de dossiers 2078-2413 (volgens een op de alfabetische index 2001-2413 aangetroffen mededeling zijn in het archief van Mr. G.W. van der Does, de opvolger als landsadvocaat van Mr. J.H. Telders, achtergebleven. Voorts ontbraken nog een tachtigtal dossiers (in afd. II aangeduid met --).
Bij de overdracht van het aanvullende gedeelte van het archief, gevormd door mr. G.W. van der Does, is gebleken dat een groot gedeelte ervan door brand en overstroming verloren is gegaan.
De verwerving van het archief
Het archief is krachtens bepalingen van de Archiefwet overgebracht.
Inhoud en structuur van het archief
2.08
Selectie en vernietiging
Daar bij het (her)ordenen toch van alle dossiers de stukken opnieuw één voor één chronologisch gerangschikt moesten worden, zijn per dossier de voor vernietiging in aanmerking komende stukken uitgeschift. Zie afd. V. In de eerste instantie werd overwogen de minder belangrijke en incomplete dossiers voor te dragen voor vernietiging. Dit idee werd echter verlaten - vooral - om reden dat het resultaat van een dergelijke wijze van selecteren een vertekend beeld van het geheel van de bemoeienissen van de landsadvocaat zou hebben opgeleverd. Totaal beslaat het archief thans, na vernietiging, 11 strekkende meter. Bij het ordenen der dossiers werd een aantal bescheiden behorend tot de archieven van de diverse "opdraggevende" overheidsorganen aangetroffen; totaal ca 1,5 m; deze bescheiden zijn aan de rechthebbende overgedragen.
V. Lijst van vernietigde archiefbescheiden
Geleide-, aanbiedings-, terugzendings- en ontvangstbevestigingsbrieven, voor zover niet voorzien van bijzondere opmerkingen.
Berichten die na verloop van korte tijd voor de administratie geen betekenis meer hebben, bijv. mededelingen betreffende de stand van zaken, afspraken, bezoeken; alsmede voorstellen met betrekking tot aankondigingen van data en behandeling.
Declaraties van door de landsadvocaat en voor hem optredende procureurs gemaakte kosten en de afwikkeling daarvan.
Declaraties van door advocaten/procureurs van de tegenpartijen gemaakte kosten en de afwikkeling daarvan.
Brieven van voor de landsadvocaat optredende procureurs waarvan de inhoud in brieven van de landsadvocaat aan de belanghebbenden is verwerkt.
Ordening van het archief
De aangetroffen orde - numeriek dossierstelsel - is gehandhaafd.
Aanwijzingen voor de gebruiker
Openbaarheidsbeperkingen
Deels openbaar, deels beperkt openbaar (B).
Materiële beperkingen
Een klein aantal stukken van dit archief is in een slechte materiële staat, wat tot gevolg heeft dat het niet aangevraagd kan worden. Een opgave van de desbetreffende inventarisnummers op deze plaats is nagelaten, aangezien de materiële staat en de bijbehorende raadpleegmogelijkheden niet een permanente situatie vormen (restauratie, verfilming, etc.). bij het aanvragen met de terminal krijgt u een mededeling ter zake.
Aanvraaginstructie
Openbare archiefstukken kunnen online worden aangevraagd en gereserveerd. U kunt dit ook via de terminals in de studiezaal van het Nationaal Archief doen. Om te kunnen reserveren dient u de volgende stappen te volgen:
U maakt een profiel aan op www.gahetna.nl, en logt vervolgens in
Via de archiefinventaris (alleen de beschrijvingen met rode nummers) selecteert u het gewenste archiefstuk door op de knop 'Reserveren' te klikken
In het volgende scherm geeft u aan op welke dag u het archiefstuk wilt inzien
Indien u zich bevindt in de studiezaal en een tafelnummer heeft ontvangen kunt u dit nummer vermelden. Als u geen tafelnummer heeft kunt u tafelnummer 777 laten staan
Vervolgens bevestigt u uw reservering door deze te versturen.
Verwant materiaal
Beschikbaarheid van kopieën
Bijlagen
IV.1 Aanneming van Werk/Werkzaamheden
82 Wilhelminakanaal
88 Wilhelminakanaal
135 Ministerie van landbouw
137 vliegtuigloods Texel
198 div. Bestekken
205 bouw kruiser Celebes
222 spitten/planten kazerne Amersfoort
273 dakherstellen t.b.v. Veldartillerie
300 schilderwerk t.b.v. Rijksgeweer- en ammunitiedepot Sloten
351 sloop militaire werken Ijmuiden
419 betonwerk Bureau Industriële Eigendom
448 opruimen ijzerdraadversperringen
552 Kazerne cavalerie Amersfoort
633 Landbouwhogeschool Wageningen
776 Huis van bewaring Rotterdam
828 magazijn plus kantoor vissershaven Ijmuiden
836 controleposten schietterrein Oldebroek
863 Huis van bewaring Rotterdam
865 Huis van bewaring Rotterdam
927 marine proefstation Scheveningen
954 Maas-Waalkanaal; sluis Nijmegen
967 justitiegebouwen Den Bosch
1084 drukken periodieken voor Buitenlandse zaken
1181 als 205
1189 herstel schutsluis Terneuzen
1208 schilderen vuurtoren Kijkduin
1209 Maas-Waalkanaal
1217 haven Delfzijl
1234 centrale verwarming voor PTT-gebouw Rotterdam
1301 stalen ramen etc. in Rijkskantoor Geld- en Telefoonbedrijf Amsterdam
1334 bestrating Rijksweg 5
1338 verbouw PTT-gebouw Utrecht
1445 versterking Helderse zeewering
1448 bouw onderzeeboten
1505 Wilhelminakanaal
1553 scheikundig laboratorium Delft
1578 Wilhelminakanaal
1695 Zuiderzeewerken, bestek 1923, no. 8
1720 Zuiderzeewerken, bestek 192301924, no. 10
1732 bouw onderzeeboten
1744 wegdek in Westland
1790 Paleis van Justitie Den Bosch
1798 Maaskanalisatie
1825 vliegtuigloods Soesterberg
1854 Rijkskantoor Geld- en Telefoonbedrijf Amsterdam
1881 schoolgebouw Middenmeer
1985 Maas-Waalkanaal; veerhaven
1988 Twenthe kanalen
2035 KNMI den Bilt
2045 wegdek Rijksweg 51
2052 Zuiderzeewerken, bestek 192801929, no. 59
IV.2 Eigendom en bezit
35 gebruik spoorweggrond bij Valkenburg door derde
51 uitzicht over naburig erf
328 onderhoud aan particuliere spoorwegovergan
647 perceel land bij Woerden
649 buizen van waterleidingmaatschappij in door Staat gekocht perceel
730 inbezitneming grond door Spoorwegen
1180 hakken van hout door derde op spoorweggrond
1369 grond langs spoorbaan; afscheiding naburige erven
1385 jaagpad onder gemeente Kessel
1824 Fuikbaai Curacao
1879 losplaats aan Apeldoorns kanaal
1882 materiaal van Timor-expeditie
2054 door derde in gebruik genomen grond langs Rijksweg 31
130 Hofvijver Den Haag
IV.3 Hinder
200 verzakking grond door niet opruimen ijs voor brug in de Vecht
480 schade aan woonhuis door mijnontginning
926 overlast door nieuwbouw bij gemeene muur
1298 aanleg kanaal veroorzaak problemen met waterlozing bij omwonende boeren
1316 heien t.b.v. bouw PTT-kantoor levert gevaar voor belendend pand
1370 door rivierverbetering van de Noord bij Dordrecht verzandt vaarwater in de Strooppot waardoor particulier bedrijf niet meer per schip te bereiken is
1407 zand van militair oefenterrein stuift op ernaast gelegen perceel
1535 aanleg vaart plus brug: particulier moet omweg maken om zijn land te bereiken
1759 aanleg vaart plus brug: particulier moet omweg maken om zijn land te bereiken
1887 particulier bos lijdt schade door bosbrand op aangrenzend terrein van overheid
IV.4 Wegverkeersongelukken en overig, met lichamelijk letsel
81 ongeval met vuurmond
95 motorongeval; verkeerde medische behandeling in militair hospital
157 motorongeval; verkeerde medische behandeling in militair hospital
255 schot door hoofd tijdens verblijf in interneringskamp voor vreemdelingen
265 schot in hand van Belgische vluchteling die de grens overschrijdt
361 omstander bij volksoploop tijdens handhaving orde door politie met sabel getroffen
367 postbesteller gebeten door waakhond
644 schilder valt bij werk omlaag doordat hijsinrichting van te schilderen stormpaal ondeugdelijk is
651 verdwaalde kogel van militaire schietbaan treft voorbijganger
697 smokkelaar overlijdt door schot dienstdoend militair
723 rijksauto rijdt fietser aan
838 motorrijder valt t.g.v. loszittende plank brugdek
946 autoparticulier rijdt twee landstormers aan
955 postauto rijdt fietser aan
964 kogel van politieagent treft zich verzettende arrestant in hoofd
1006 militaire colonne lost schoten, paarden voor rijtuig schrikken, koetsier valt van de bok
1027 militaire vrachtauto rijdt particuliere auto aan
1227 grenswacht treft doorrijdende automobilist met schot van geweer
1230 auto op veerpont slaat los, rijdt door de achterverschansing heen
1254 militair komt om bij demonteren van mijn
1315 rijksveldwachter slaat na woordenwisseling met wapenstok; omstander overlijdt later t.g.v daarvan
1474 militaire paard-en-wagen overrijdt voetganger
1516 postauto rijdt motor aan
1547 agent's pistool gaat af bij worsteling, verdachte geraakt
1644 postauto rijdt motor aan, motorrijder breekt been
1663 geweer gaat af, diensplichtig soldaat gewond
1716 particulier rijdt postbesteller met fiets aan, de laatste breekt been
1729 marechaussee treft bij visitatie i.v.m. drankwet na worsteling verdachte met schot
1730 marechaussee treft bij visitatie i.v.m. drankwet na worsteling verdachte met schot
1740 paard van particulier trapt postbesteller
1922 hond valt postbesteller aan, deze valt van fiets, een wagen rijdt over zijn hand
1931 ongeluk veroorzaakt door door wegwerkers op de weg achter gelaten keien
1978 postauto rijdt motor aan, berijder heeft vleeswonden
1987 auto valt van pont in water: pont vertrok terwijl pontklep nog omlaag was, twee doden
2029 joy-riding met onbeheerde rijksauto, kind gedood
IV.5 Onteigeningen i.v.m. waterstaats- en andere openbare werken
42 Noordzeekanaal; schutsluis IJmuiden
183 Spoorwegen; Haarlemmermeer
186 verbinding Rotte-Schie
666 waterwegen rond Dordrecht
793 tramweg Den Haag-Leiden
1186 Zuiderzeewerken
1197 Noorzeekanaal; verbreding
1351 Noorzeekanaal; verbreding
1385 Maaskanalisatie
1408 Noorzeekanaal; verbreding
1409 verzwaring Dalemsche overlaat
1488 Julianakanaal
1638 Twenthe kanalen
1745 Julianakanaal
1761 Julianakanaal
1814 Julianakanaal
1832-1834 Julianakanaal
1839 Twenthe kanalen
1988 Twenthe kanalen
1996 Amsterdam-Rijnkanaal
2009 Zuiderzeewerken
2014 Nieuwe Maas; ankerplaatsen
2021 Twenthe kanalen
2035 Twenthe kanalen
IV.6 Overeenkomsten
a. Aanneming van werk: zie: Bijlage IV.1
b. Bruiklening
530 collectie Drucker in Rijksmuseum
540 uitleen boeken van de Koninklijke Bibliotheek
914 uitleen boeken van de Koninklijke Bibliotheek
921 militaire rijkspaarden aan particulier
1129 uitleen boeken van de Koninklijke Bibliotheek
1387 uitleen boeken van de Koninklijke Bibliotheek
1590 uitleen boeken van de Koninklijke Bibliotheek
1604 gezamenlijk gebruik Schiphol door Staat en gemeente Amsterdam
1618 uitleen boeken van de Koninklijke Bibliotheek
1680 ruimte onder bogen viaduct "om niet verhuurd" door gemeente Amsterdam aan Staat
1681 uitleen boeken van de Koninklijke Bibliotheek
1898 ontruiming van door gemeente Den Haag voor legering aan Staat geleend terrein
c. Concessies/vergunningen
35 gebruik spoorweggrond bij Valkenburg
171 particuliere telefoonnetten
324 particuliere telefoonnetten
634 particuliere telefoonnetten
1103 drankwet
1221 plaatsing weegschalen in PTT-kantoren
1289 brug over Waaigat, Curacao
1542 visvergunning
1675 landbouwconcessie Atjeh
1848 houtaankapconcessie Ceram
2030 autobusdiensten (personenvervoer)
d. Dienstverleningsovereenkomsten
116 slachten legerpaarden
163 invriezen vlees
174 bewaking gebouwen
194 brood bakken voor leger
248 verzorging ontspanningsavonden voor leger
908 bemiddeling bij verkoop kleding naar Polen
1087 brood bakken voor leger
1984 drukken tijdschriften voor Buitenlandse zaken
1560 bemiddeling bij verkoop kleding naar Polen
e. Verhuur/huur i.v.m.:
139 huisvesting overheidsdienst
154 lokaal voor afleggen examens
155 huisvesting overheidsdienst
234 huisvesting overheidsdienst
302 huisvesting overheidsdienst
314 lokaal voor afleggen examen
496 huisvesting oveheidsdienst
527 sleepboot
547 huisvesting overheidsdienst
594 huisvesting overheidsdienst
682 huisvesting overheidsdienst
689 legerkantine (exploitatie)
702 huisvesting overheidsdienst
731 kassen voor huisvesting Belgische vlugtelingen
767 Hotel des Indes
1013 perceel te Delft
1029 schip
1144 haventerrein te Semarang
1145 haventerrein te Semarang
1320 huisvesting overheidsdienst
1390 huisvesting overheidsdienst
1945 nachtlegergoederen
2045 transportmaterieel voor bouwwerkzaamheden
Beschrijving van de series en archiefbestanddelen
- Procesdossiers van mr. J.H. Telders, 1917-1936, A.
  - Dossiers 1 - 40, 1
    - F. de Boer, 1
    - Sakowsky, 2
    - S. Hollander, 3
    - Kaarsenfabriek Gouda, 4
    - Kaarsenfabriek Gouda, 5
    - C.L. de Bock, 6
    - Bruns, 7
    - Barth, 8
    - Nopol & Co., 9
    - P.W. van Loon, 10
    - Gebrs. Blok, 11
    - Becker Stahlwerk, 12
    - Stols, 13
    - P. Janson, 14
    - Adr. de Jong, 15
    - Van der Leye, 16
    - Van Kernebeek, 17
    - J. de Dreu en Duvekot, 18
    - Zie: 2034, 19
    - Van der Weiden, 20
    - Ravensbergen, 21
    - Van Oers, 22
    - Badische Peerle, 23
    - Gebrs. Kamper, 24
    - Gernette en Steenkolen Handelsvereeniging N.V., 25
    - Fa. Brouwers, 26
    - Spanjaard, 27
    - Gebr. Ruys, 28
    - M. de Boer, 29
    - Klingelbeek N.V., 30
    - Maastrichtse Zinkwit Mij., 31
    - Machinefabriek Utrecht, 32
    - Schadee, 33
    - G.H. Oosterink, 34
    - Habets, Brand, Kengen, 35
    - Stavast, 36
    - Verberne, 37
    - J. de Graaf, 38
    - Fa. Sussman en Bodenheimer, 39
    - Mooy, 40
  - Dossiers 41 - 70, 2
    - Van Vugt, 41
    - Mij. De Breesaap, 42
    - Herman, 43
    - J.B. Hermans, 44
    - De Combinatie, 45
    - Küsters, 46
    - Gijssen, 47
    - Gast en Co., 48
    - Vlottes, 49
    - Sajetfabrieken, 50
    - D. Brouwer, 51
    - Gelria, 52
    - Thijssen 47, 53
    - Vlessing en Co., 54
    - Van der Wilk, 55
    - Fa. Jansen en Storms, 56
    - Stadig, 57
    - Pessers, 58
    - Oogstprijzen - Advies, 59
    - Nationaal Grondbezit, 60
    - Senden, 61
    - Gemeente Amsterdam, 62
    - P. de Visser, 63
    - Baars, 64
    - Treub, 65
    - Gemeente Harderwijk, 66
    - Vliet en de Jongh, 67
    - Fa. P. de Vries, 68
    - Steffens Oostzee, 69
    - Joos, 70
  - Dossiers 71 - 115, 3
    - Dussel, 71
    - Hornstra, 72
    - Wiener en Co., 73
    - Linck, 74
    - Cleton, 75
    - Kon, 76
    - Stadhouders, 77
    - Schippmann, 78
    - P. Roos, 79
    - Zur Mühlen, 80
    - Brommer, 81
    - Arnst en Co., 82
    - Van Blaaderen, 83
    - Ophuysen, 84
    - Van der Weyde, 85
    - Franken, 86
    - Bulthuis, 87
    - Timmer, 88
    - W. Meyer, 89
    - Jacobs en Blom, 90
    - Terveer, 91
    - Goverts, 92
    - Nieken, 93
    - Mulock Houwer, 94
    - Van Bommel, 95
    - De Jonge-Oudraat, 96
    - Meyer Vieyra, 97
    - Kanon, 98
    - Wed. Thiel-Alem, 99
    - Morris Packing en Co., 100
    - Stark, 101
    - Stibbe en Co., 102
    - Steenackers, 103
    - Gebrs. Zimmern, 104
    - Gebrs. Holtman, 105
    - Rummel, 106
    - Hornstra, 107
    - A. van Dijk, 108
    - Rutten, 109
    - Zur Mühlen, 110
    - Oudbier, 111
    - Vitters, 112
    - Krijn, 113
    - D. Sanders, 114
    - Tervelde, 115
  - Dossiers 116 - 150, 4
    - Dibbets, 116
    - Moors, 117
    - ---, 118
    - Hezewijk (Deo Volente), 119
    - Thomassen à Theussink van de Hoop, 120
    - Schravenmade, 121
    - Daners, 122
    - Burrink, 123
    - Van Kersen, 124
    - Joh. Jansen, 125
    - Roland, 126
    - Van Andringa de Kempenaer e.a., 127
    - Van Risswick, 128
    - Van Herwerden, 129
    - Gemeente 's-Gravenhage, 130
    - Bruine boonen - huurcontract, 131
    - De Samenwerking, 132
    - Roukema, 133
    - Stevens en Zonen, W. Kuiper, 134
    - Fa. Groeneberg Kruythof en Sloet, 135
    - A.M. Bouman, 136
    - Ruijter, 137
    - L. Meyer, 138
    - Bellaard-Lornier, 139
    - Lamey, 140
    - Behrens, 141
    - Schut, 142
    - Delreu, 143
    - W. Peters, 144
    - Broers, 145
    - J. Meddens, 146
    - Hopperus Buma, 147
    - Mathijs, 148
    - Rheinschiffahrt Gesells., 149
    - H. van den Berg, 150
  - Dossiers 151 - 175, 5
    - Boileau, 151
    - Hollandsche IJzeren Spoorweg Mij., 152
    - Zur Mühlen en de Graaf, 153
    - J. de Liefde, 154
    - Bartelink, 155
    - Nationaal Grondbezit, 156
    - Van Bommel, 157
    - Gemeente 's-Hertogenbosch, 158
    - F. Witte, 159
    - Portland Cement, 160
    - Fa. Sajet en Berkly en Co., 161
    - Metallgesells. Frankfurt am Main, 162
    - Vianda, 163
    - Hansa (Kandelfels), 164
    - Baay, 165
    - Engelen, 166
    - Andriesse, 167
    - Verbert, 168
    - Swoboda, 169
    - Paul Kruger N.V., 170
    - Fa. Gauverit en de Kanter, 171
    - Van der Waarden, 172
    - Muilwijk, 173
    - Dekker en Kervers, 174
    - Nuy, 175
  - Dossiers 176 - 198, 6
    - J.C. Kok, 176
    - Groenlose graan- en kunstmesthandel, 177
    - G.J. Kok e.a., 178
    - Deventer Veen Mij., 179
    - Hepp (Heugens), 180
    - Aarnoudse, 181
    - B. Scholten, 182
    - C. Koning, 183
    - ---, 184
    - ---, 185
    - Den Hartigh, 186
    - Sijthoff uitgeversmij., 187
    - Hansa (Kandelfels), 164
    - Baay, 165
    - Engelen, 166
    - Andriesse, 167
    - Verbert, 168
    - Swoboda, 169
    - Paul Kruger N.V., 170
    - Fa. Gauverit en de Kanter, 171
    - Van der Waarden, 172
    - Muilwijk, 173
    - Dekker en Kervers, 174
    - Nuy, 175
    - Haarlemmermeerpolder e.a., 188
    - ---, 189